【裁判字號】    97,訴,4456
【裁判日期】    970826
【裁判案由】    清償借款
【裁判全文】
臺灣臺北地方法院民事判決              97年度訴字第4456號
原      告    台灣中小企業銀行股份有限公司
法定代理人    丁○○
訴訟代理人    甲○○
被      告    寶記塗料有限公司
兼法定代理人  丙○○
被      告    乙○○
被      告    黃  豊
上列當事人間請求清償借款事件，本院於民國97年8月26日言詞
辯論終結，判決如下：
    主    文
被告寶記塗料有限公司、丙○○、乙○○應連帶給付原告新臺幣
陸拾伍萬玖仟肆佰貳拾柒元，及自民國九十七年四月二十九日起
至清償日止，按年息百分之七點○三計算之利息，暨自民國九十
七年五月三十日起至清償日止，逾期六個月以內部分，按上開利
率百分之十，逾期超過六個月以上者，按上開利率百分之二十計
算之違約金。
被告寶記塗料有限公司、丙○○、乙○○應連帶給付原告新臺幣
壹佰貳拾壹萬陸仟零拾肆元，及自民國九十七年四月四日起至
清償日止，按年息百分之七點○三計算之利息，暨自民國九十七
年五月五日起至清償日止，逾期六個月以內部分，按上開利率百
分之十，逾期超過六個月以上者，按上開利率百分之二十計算之
違約金。
被告被告乙○○、黃  豊應連帶給付原告新臺幣壹拾萬貳仟伍佰
壹拾陸元，及其中新臺幣玖萬玖仟貳佰元，自民國九十七年六月
二日起至清償日止，按年息百分之十九點一八計算之利息。
訴訟費用新臺幣貳萬零陸佰零貳元由被告寶記塗料有限公司、丙
○○及乙○○連帶負擔十分之九，餘由被告乙○○、黃  豊連帶
負擔。
    事實及理由
壹、程序方面：本件依兩造所訂借據第6條第7項及授信約定書第
    12 條等約定，均合意由本院為第一審管轄法院，故本院有
    管轄權。又被告李碧香未於言詞辯論期日到場，核無民事訴
    訟法第386條所列各款情形，爰依原告之聲請，由其一造辯
    論而為判決。
貳、實體方面：
一、原告起訴主張：
(一)、被告寶記塗料有限公司（下稱寶記公司）於民國94年4月28
    日邀同被告丙○○及乙○○為連帶保證人，簽立借據向原告
    借款新台幣（下同）150萬元，約定借款期間自94年4月29日
    起至99年4月29日止，利息按7.03％機動計付，自實際撥款
    日起，依年金法按月攤還本息，遲延履行時，除仍按上開利
    率計息外，逾期在6個月以內者，按上開利率10％，逾期在6
    個月以上者，按上開利率20％加計違約金，如未依約清償，
    喪失期限利益，視同全部到期，且合意以本院為第一審管轄
    法院。詎被告寶記公司自97年4月29日起即未依約還款，尚
    欠本金659,427元，及如主文第1項所示之利息與違約金迄未
    清償，依雙方上開約定，被告寶記公司即喪失期限利益，視
    同全部到期；而被告丙○○及乙○○為連帶保證人，自應負
    連帶清償責任。
(二)、被告寶記公司又於96年1月2日邀同被告丙○○及乙○○為連
    帶保證人，簽立借據向原告借款200萬元，約定借款期間自
    96年1月4日起至99年1月4日止，利息按7.03％機動計付，自
    實際撥款日起，依年金法按月攤還本息，遲延履行時，除仍
    按上開利率計息外，逾期在6個月以內者，按上開利率10 ％
    ，逾期在6個月以上者，按上開利率20％加計違約金，如未
    依約清償，喪失期限利益，視同全部到期，且合意以本院為
    第一審管轄法院。詎被告寶記公司自97年4月4日起即未依約
    還款，尚欠本金1,216,034元，及如主文第2項所示之利息與
    違約金迄未清償，依雙方上開約定，被告寶記公司即喪失期
    限利益，視同全部到期；而被告丙○○及乙○○為連帶保證
    人，自應負連帶清償責任。
(三)、被告乙○○於94年5月5日與原告訂立信用卡使用契約，並領
    用原告發行之VISA信用卡，卡號為：0000-0000-0000-0000
    號（被告乙○○另於94年8月間申請附卡予被告黃  豊，卡
    號為：0000-0000-0000-0000），依約被告即得持上開信用
    卡於特約商店簽帳消費或預借現金，預借現金時，每次須支
    付預借現金金額1.5％並加計新台幣（下同）150元之手績費
    ，但應於當期繳款截止日前向原告清償，或以循環信用方式
    繳付最低應繳金額。又依兩造所訂信用卡約定條款第15條之
    規定，持卡人如未於每月繳款截止日前付清當期最低應繳金
    額或遲誤繳款期限，應計付循環信用利息，而各筆循環信用
    利息之計算，係將各筆得計入循環信用本金之帳款，自各筆
    帳款結帳日之次日起，以年息19.18％計算至該筆帳款結清
    之日止。違約金採階梯式計算，逾期第一個月違約金100元
    ，第二個月違約金300元，第三個月起至清償日止違約金每
    個月皆為600元。詎被告乙○○，自97年5月2日起即未依約
    繳款，尚欠102,516元，及如主文第3項所示之利息與違約金
    迄未清償，依兩造信用卡約定條款第21條、22條規定，被告
    已喪失期限利益，應即清償所有未償還之全部款項，另依兩
    造信用卡約定條款第3條第1項規定，被告黃  豊為附卡持有
    人應負連帶清償責任。
(四)、爰依消費借貸、連帶保證及信用卡使用契約之法律關係起訴
    請求，並聲明如主文所示。
二、本件被告皆未於言詞辯論期日到場，亦未提出書狀作何聲明
    或陳述。
三、得心證之理由：
(一)、本件原告起訴主張之事實，已據其提出借據、授信約定書、
    借據、電腦帳務查詢單、信用卡申請書及約定條款及信用卡
    消費明細表等件為證，其主張核與上開證物相符，是原告主
    張之事實，堪信為真實。
(二)、按消費借貸之借用人應於約定期限內，返還與借用物種類、
    品質、數量相同之物，民法第478條前段定有明文；又所謂
    連帶保證，係指保證人與主債務人就債務之履行，對於債權
    人各負全部給付之責任者而言，是連帶保證債務之債權人得
    同時或先後向保證人為全部給付之請求。再按遲延之債務，
    以支付金錢為標的者，債權人得請求依法定利率計算之遲延
    利息。但約定利率較高者，仍從其約定利率；當事人得約定
    債務人於債務不履行時，應支付違約金，民法第233條第1項
    、第250條第1項分別定有明文。查本件被告寶記公司向原告
    借款，未依約清償，喪失期限利益，視為全部到期，又被告
    丙○○及乙○○則為被告寶記公司向原告借款之連帶保證人
    ，自應就該部分之欠款負連帶保證責任，另被告乙○○、黃
    啟豐復積欠上開消費簽帳款未為清償，均已如前述，揆諸前
    開說明及規定，被告寶記公司、丙○○、乙○○就如主文第
    1、2項所示之本金、利息及違約金，應負清償之責，而乙○
    ○、黃啟豐就如主文第3項所示之本金、利息，亦應負連帶
    清償責任。從而，原告依消費借貸、連帶保證及信用卡使用
    契約之法律關係，分別請求被告寶記公司、丙○○、乙○○
    給付如主文第1、2項所示之本金、利息及違約金，被告乙○
    ○、黃啟豐連帶給付如主文第3項所示之本金、利息，均為
    有理由，應予准許。
四、結論：本件原告之訴為有理由，依民事訴訟法第385條第1項
    前段、第85條第2項、第78條，判決如主文。
中    華    民    國    97    年    8     月    26    日
                  民事第二庭  法  官  吳淑惠
以上正本係照原本作成。
如對本判決上訴，須於判決送達後20日內向本院提出上訴狀
中    華    民    國    97    年    8     月    27    日
                              書記官  蔡凱如


司法院資訊處製作；財團法人民間司法改革基金會備份。
